【裁判字號】    92,家上,66
【裁判日期】    920701
【裁判案由】    離婚
【裁判全文】
臺灣高等法院臺南分院民事判決  九十二年度家上字第六六號   Ｋ
      上  訴  人  乙  ○  ○
      訴訟代理人  洪  梅  芬  律師
      被上訴  人  甲  ○  ○
      訴訟代理人  張  永  昌  律師
                  丁  士  哲  律師
右當事人間請求離婚事件，上訴人對於臺灣臺南地方法院中華民國九十二年三月十三
日第一審判決（九十一年度婚字第七九六號）提起上訴，本院判決如左：
      主      文
上訴駁回。
第二審訴訟費用由上訴人負擔。
      事      實
甲、上訴人方面：
一、聲明：求為判決：（一）原判決廢棄。（二）右廢棄部分，請准上訴人與被上訴
    人離婚。（三）第一審及第二審訴訟費用由被上訴人負擔。
二、陳述：除與第一審判決記載相同者予以引用外，另補稱略以：
（一）被上訴人確有因經商失敗而經濟困難之情事：
    1.依台灣土地銀行北台南分行於九十二年一月三日北南放字第○九二○○○○○
      ○五號函覆原審被上訴人之催收記錄卡所載，日期：八十七年三月十一日，催
      收經過情形及處理意見欄記載：應繳息日為八十七年一月二十五日，迄今已逾
      二個月；同年三月二十四日記載：本日查詢時，應繳日為八十七年二月二十五
      日，江先生（即被上訴人）目前已到行繳交一期，批示欄則記載：續催繳改善
      。八十七年五月十四日，記載：面晤未遇，已留字條要其三日內來行繳納，繳
      至二月二十五日（欠繳二個月）；八十八年五月十四日，記載：借款人（即被
      上訴人）希望本行暫緩執行，能讓其自行出售，並簽切結書，批示欄則記載：
      洽談協議和解等語，可徵被上訴人於兩造同居期間，確有負債情形。
    2.再就台灣土地銀行北台南分行所附之客戶往來明細表觀之，所載之登帳起始日
      為九十一年一月十五日，縱被上訴人於九十一年以後繳息正常，亦與本案無關
      ，原審未察，遽認被上訴人於兩造同居期間並未舉債，即非正確。
    3.又，據證人吳家樺於九十二年一月十四日原審庭訊時證稱：「兩造為了經濟，
      做生意做不起來，感情不好常常吵架，：：：，我妹妹（即上訴人）為了替被
      告還債務到酒家上班。」；證人吳慶文於上開期日庭訊亦證稱：「因為生活上
      跟經濟上的問題感情不好，：：：，原告到酒店上班的原因是因為債務問題，
      因為債務的問題，原告回娘家哭訴說夫家說你去那個地方上班也好，可以舒緩
      經濟。」等語，足證於兩造同居期間，被上訴人有嚴重之經濟困難，需要上訴
      人至酒店上班幫忙解決被上訴人之債務問題。另，被上訴人辯稱八十九年間在
      玉井鄉租果園云云，然被上訴人提出之果園租賃合約書訂約日期為八十九年九
      月十五日，足以證明被上訴人於兩造同居期間之七十九年至八十七年並無工作
      ，而就被上訴人於上開期間是否有工作等攸關家庭生計究係何人負擔之重要事
      實，原審未予調查，遽以上開土地銀行函覆以行員去催收債務時，被上訴人因
      到新光人壽上班而不在家，即認被上訴人並無遊手好閒情事，顯有判決理由不
      備之違法。
（二）上訴人確受有不堪被上訴人同居之虐待情事：
    1.證人吳家樺於上開期日庭訊時證稱：「兩造：：：，感情不好常吵架，我知道
      被上訴人發生爭執的時候會動手毆打上訴人，：：：，他（即上訴人）告訴我
      三次左右。」等語；證人吳慶文亦證稱：「因為生活上跟經濟上的問題感情不
      好。八十四年、八十五年左右上訴人時常回娘家說生活不好，時常被凌虐、毆
      打，我曾經看到上訴人手肘有傷，只看過一次原告身上有傷，但聽原告回娘家
      哭訴有五六次，時間約在八十四、八十五、八十六年，：：：，原告（即上訴
      人）提到是因為經濟上的窘境跟財物上的問題才被被告毆打。」等語，核與上
      訴人所述被上訴人於八十四年、八十五年間暴力毆打其手腳之陳述相符，足證
      兩造於婚姻關係存續中，屢因經濟問題發生爭吵，被上訴人確有暴力毆打上訴
      人之情事，而上訴人之所以到酒店上班確係為被上訴人清償債務所致。
    2.原審以上開證人所述均係上訴人所轉述，屬傳聞證據為無可採云云。然家庭暴
      力事件之發生，大抵係於家庭中，外人無從發現及知悉，只能告訴自己的家人
      以抒發心中的痛苦，果被上訴人未有毆打上訴人之情事，上訴人何需於八十四
      、八十五年間回家哭訴，證人吳慶文如何能發現上訴人有受傷之情事？而上訴
      人因法律常識缺乏於遭受被上訴人毆打之後，不知至醫院驗傷保護自己，然未
      驗傷並不代表被上訴人沒有毆打上訴人，又證人之證詞或有與上訴人所述有些
      微出入，然因事件發生之八十四年、八十五年距現在已逾六、七年，證人對於
      時間之記憶雖或稍有模糊，仍足以證明被上訴人確有毆打上訴人之情事。
    3.上訴人因長期遭受被上訴人不堪同居之虐待，對被上訴人恐懼至深，被上訴人
      於八十八年入獄服刑時，二女皆已屆學齡，上訴人恐被上訴人經由二女之就學
      資料，得知上訴人之現住所，上訴人將再次陷於被上訴人暴力威脅之中，此亦
      可從上訴人於台南市政府委託財團法人中華兒童暨家庭扶助基金會台南家庭扶
      助中心，監護權歸屬訪視記錄表上堅決不願透露其居所，上訴人對於被上訴人
      之恐懼，可見一斑，兩造之婚姻亦在被上訴人無情的毆打下，已生破綻，而無
      回復之希望。
（三）兩造間顯有難以維持婚姻之重大事由：
    1.按「有前項以外之重大事由，難以維持婚姻者，夫妻之一方得請求離婚。」同
      法第一千零五十二條第二項定有明文。又「婚姻乃一男一女之兩性結合，以組
      織家庭，共同生活為目的。故有足以破壞共同生活或難以維持共同生活之情事
      發生，允宜許其離婚以消滅婚姻關係。民國七十四年六月三日修正公布之民法
      親屬編，就裁判離婚之原因，為應實際需要，參考各國立法例，增設民法第一
      千零五十二條第二項，明定有同條第一項以外重大事由，難以維持婚姻者，亦
      得請求離婚。是對於家庭生活之美滿幸福，有妨礙之情形，即得認其與此之所
      謂難以維持婚姻之重大事由相當。」最高法院七十九年台上字第一○四○號判
      決參照。
    2.本件上訴人於八十七年即離家出走至今，此部分事實為被上訴人所不爭執，此
      種有名無實之婚姻關係迄今已逾五年，期間兩造形同陌路，且其相互間，早已
      不加聞問對方生活情況，婚姻中夫妻彼此扶持之特質蕩然無存，婚姻之意義盡
      失，且客觀上已達於任何人處於相同之境況，皆無維持婚姻意願之程度，且兩
      造之所以分居乃肇因於被上訴人暴力毆打所致，是兩造間顯然存有難以維持婚
      姻之重大事由，且係因可歸責於被上訴人之事由所致，被上訴人為有過失，上
      訴人依民法第一千零五十二條第二項之規定訴請離婚，於法有據。
    3.退萬步言，縱貴院有不同之見解，然兩造均已無維持婚姻之意願，此據證人吳
      慶文證稱：「大約四、五年前，我跟我跟父親、我妹妹一起到被告家去，：：
      ：，被告也開口說要離婚不是一百萬就是兩百萬元」等語，原審就兩造均無維
      持婚姻意願之重要證據未予斟酌，亦未於判決中說明所以不採之理由，率爾駁
      回上訴人之訴，顯有判決不備理由之違法。
    4.又，上訴人於九十二年四月間委託訴訟代理人向被上訴人表達希望協議離婚之
      意願，經訴訟代理人於同年四月中旬向被上訴人轉述上訴人之意思，被上訴人
      初向上訴人表示同意協議離婚之意願，同時並表示在兩造分居期間兩造之子女
      均由被上訴人之母親照顧，協議離婚之條件需徵詢其母親之意思等語，嗣雖因
      被上訴人收到上訴人之上訴聲明，即翻異前詞並表示上訴人以此種訴請離婚之
      方式，其無法接受而不同意協議離婚，然被上訴人既曾同意離婚，足徵被上訴
      人亦無繼續維持婚姻之意願。
    5.被上訴人於原審一再指責上訴人嗜賭如命、拋家棄子云云（惟上訴人否認之）
      ，顯見兩造間之共同生活所需誠摯的互敬互愛之情感基礎已失，兩造之婚姻已
      產生重大破綻，婚姻已無繼續維持之可能，更何況兩造事實上分居已逾五年，
      雖有夫妻之名卻已無夫妻之實。再者，被上訴人復自陳：上訴人：：：，急於
      解消婚姻，被上訴人亦非不能與之協商而另結友誼等語，亦可徵被上訴人亦未
      有繼續共同經營家庭生活之意願，是如此殘破不協的婚姻，對上訴人而言，實
      痛苦不堪。
三、證據：除援用在第一審之立證方法外，另補聲請訊問證人吳昭興。
乙、被上訴人方面：
一、聲明：求為判決如主文所示。
二、陳述：除與第一審判決記載相同者予以引用外，另補稱略以：上訴人在原審所提
    出的證人其證詞前後矛盾，且上訴人在原審也沒有辦法證實有遭受被上訴人毆打
    的事實，其證詞均係轉述，而非親眼看到。上訴人會離家是因為一方面上訴人不
    能忍受平凡生活，一方面是上訴人有債務才到酒店上班，上訴人離家後不願意與
    被上訴人共同生活，所以被上訴人認為這部分的過失都在上訴人一方，被上訴人
    一直還想維繫這段婚姻，房子的部分被上訴人也一直繳息正常，並沒有所謂被拍
    賣的情形，本件被上訴人主張有過失的上訴人不能訴請離婚。
三、證據：援用在第一審之立證方法。
      理    由
一、上訴人起訴主張：兩造於七十九年一月十七日結婚，育有二女江雨儒、江亭儀，
    惟婚後被上訴人不務正業，遊手好閒，有嚴重之經濟困難，致伊舉債度日，只好
    在被上訴人同意下，需要伊至酒店上班幫忙解決被上訴人之債務問題，詎被上訴
    人不知感恩，反而用不堪入耳之字眼嘲笑、譏諷伊下海陪酒之事，更屢因經濟問
    題發生爭吵，而確有暴力毆打伊，伊因不堪被上訴人之肢體、言語暴力，只得於
    八十七年間逃離家中，至今已逾五年，伊離家期間，電話號碼被被上訴人知悉，
    被上訴人便經常打電話以三字經辱罵伊，伊受有不堪同居之虐待；又此種有名無
    實之婚姻關係迄今已逾五年，期間兩造形同陌路，且其相互間，早已不加聞問對
    方生活情況，婚姻中夫妻彼此扶持之特質蕩然無存，婚姻之意義盡失，且客觀上
    已達於任何人處於相同之境況，皆無維持婚姻意願之程度，且兩造之所以分居乃
    肇因於被上訴人暴力毆打所致，是兩造間顯然存有難以維持婚姻之重大事由，且
    係因可歸責於被上訴人之事由所致，被上訴人為有過失；伊於九十二年四月間委
    託訴訟代理人向被上訴人表達希望協議離婚之意願，經訴訟代理人於同年四月中
    旬向被上訴人轉述伊之意思，被上訴人初向伊表示同意協議離婚之意願，同時並
    表示在兩造分居期間兩造之子女均由被上訴人之母親照顧，協議離婚之條件需徵
    詢其母親之意思等語，足徵被上訴人亦無繼續維持婚姻之意願。因依民法第一千
    零五十二條第一項第三款、第二項求為准伊與被上訴人離婚之判決。
二、被上訴人則以：伊婚後雖經營水果買賣亦設有公司，礙於景氣所致無法永續經營
    ，改作捆工亦因公司倒閉而失業，後因乏法律認識，為朋友所誤而誤蹈法網，八
    十九年四月出獄後即回故居玉井從事水果生意及種植水果為生迄今，並非遊手好
    閒之人；伊於七十九年與上訴人購買台南市○○區○○街三六號房屋，貸款本息
    均能如期繳付，且全由伊收入支給，迄今該房屋仍為伊所有，現租人為業。上訴
    人所稱舉債度日，而需上訴人外出賣笑維持家計，均非事實，上訴人去酒店上班
    ，伊原不知情，後勸阻不聽，陪酒所得均自己開銷，非用於家計。上訴人所稱遭
    虐待情節全非事實。伊於上訴人離家後心急如焚，四處找尋不獲其蹤，報警協尋
    多次，數年不曾中斷，伊數年來從未曾止絕尋回上訴人重建完整家庭的希望等語
    ，資為抗辯。
三、本件上訴人主張兩造於七十九年一月十七日結婚，為夫妻關係，育有江雨儒、江
    亭儀二女，業據提出戶籍謄本一件為證（原審卷第八、九頁），且為被上訴人所
    不爭，堪信為真實。上訴人又主張被上訴人婚後不務正業，舉債度日，伊為家計
    到酒店陪酒上班，竟遭被上訴人以不堪入耳之字眼嘲笑、譏諷，並屢因細故遭受
    毆打，至不堪同居於八十七年離家出走，詎被上訴人知悉上訴人之電話，又經常
    打電話以三字經辱罵上訴人，使上訴人痛苦不堪，況且被上訴人實亦無維持婚姻
    之意願，兩造之婚姻關係至此已生破綻而無回復之望等語，惟為被上訴人所否認
    。則本件兩造所爭執者厥為上訴人主張之受不堪同居虐待是否真實？有無應由被
    上訴人負難以維持婚姻之重大事由之過失責任存在等情？經查：
（一）上訴人主張被上訴人不務正業、遊手好閒，伊為家計，徵詢被上訴人同意，去
      酒店賺錢養家，以求全家溫飽，但被上訴人不斷用不堪入耳之字眼嘲笑，稱上
      訴人跟客人出去、陪客人睡覺云云。惟查：
    1.按夫妻之一方受他方不堪同居之虐待者，他方固依民法第一千零五十二條第一
      項第三款規定，向法院請求判決離婚；惟所謂不堪同居之虐待，係指與以身體
      上或精神上不可忍受之痛苦，致不堪繼續同居者而言，如非客觀的已達於此程
      度，不容夫妻之一方憑其主觀任意請求與他方離婚（參看最高法院卅四年台上
      字第三九六八號判例、五十九年台上字第一七七八號判決、卅九年台上字第四
      一三號判決）。又所謂精神上、身體上受有不堪同居之痛苦者，須客觀上確有
      虐待之情事，且足認為達於不堪同居之程度者，始得訴請離婚（參看最高法院
      三十四年度上字第三九六八號判例、三十九年台上字第一０二三號判決意旨參
      看）。
    2.被上訴人所辯經營水果買賣亦設有公司，礙於景氣所致無法永續經營等語，核
      與上訴人於財團法人中華兒童暨家庭扶助基會台南家庭扶助中心電話訪視時，
      告稱被上訴人水果攤生意每下愈況（參看原審卷四二頁，監護權歸屬訪視記錄
      表家庭狀況欄記載），證人即上訴人之姊吳家樺證稱「兩造為了經濟，做生意
      做不起來，感情不好常吵架：：：」（原審卷六六頁），及證人即上訴人之父
      吳昭興亦證稱：我女婿家在種果樹，：：：我女婿是在當兵，退伍之後他們二
      人是在賣水果（本院卷九十二年五月二十三日準備程序筆錄）等各語，大致相
      符，尚堪憑採。足稽被上訴人係做生意失敗，但並非遊手好閒之人。
    3.再者，兩造於七十九年結婚時所購買之不動產台南市○○區○○街三六號房屋
      ，迄今仍為被上訴人所有，該房地自八十四年間起向台灣土地銀行北台南分行
      貸款，關於貸款本息之攤還，僅於八十七年一月二十五日應繳息而逾期未繳，
      該行行員於八十七年三月十一日到兩造住所催繳，當時被上訴人在新光人壽公
      司上班外出，上訴人則表示要在八十七年三月二十四日繳納，到了八十七年三
      月二十四日，被上訴人果然已補繳；嗣後在八十七年五月，被上訴人因上訴人
      離家出走，造成困擾影響收入，又欠繳利息，但嗣後亦補足，迄今再無催收之
      紀錄，正常繳納貸款，有該行九十二年一月三日北南放字第○九二○○○○○
      ○五號函附被上訴人的催收紀錄卡及客戶往來明細查詢表（原審卷第第五七頁
      至六十頁），及土地建物所有權狀影本（原審卷第三二、三三頁）為證。依據
      上開銀行函文觀之，被上訴人貸款購買之不動產，僅於八十七年間未繳利息遭
      催收，但嗣後均按期繳納，縱使兩造同居時因被上訴人經商失敗而一時經濟困
      難，但也不致到舉債度日之窘境，況且銀行行員去催收債務時，被上訴人因到
      新光人壽公司上班不在家，顯示被上訴人並非遊手好閒，仍然擔負家庭經濟責
      任。否則以上訴人所稱其負擔全部家計，被上訴人又無所事事，在上訴人離家
      後，全家之經濟豈不立刻陷於困境，貸款購買之房地必遭銀行查封拍賣無疑，
      故上訴人主張被上訴人終日遊手好閒，舉債度日，要無可採。
    4.上訴人復主張，被上訴人同意其去酒店工作賺錢養家，但仍用不堪入耳之字眼
      嘲笑，稱上訴人跟客人出去、陪客人睡覺云云。惟查：證人吳佳樺到庭證稱：
      「我妹妹為了替被上訴人還債務到酒店上班，：：：，這是上訴人告訴我的。
      」、證人即上訴人之兄吳慶文則證稱「上訴人到酒店上班的原因是因為債務問
      題，因為債務的問題上訴人回娘家來哭訴，說夫家說你去那個地方上班也好，
      可以舒緩經濟。」等語，該二證人對於上訴人為何到酒店工作之原因，均係上
      訴人之轉述得知，非對該事件親見親聞，係傳聞證據，尚不能以其係家庭暴力
      事件，遽認其證言為可採信。而上訴人對被上訴人因其到酒店工作之事，以不
      堪入耳之字眼嘲笑、譏諷，均未舉證證明，其主張尚難憑採。
（二）上訴人復主張，被上訴人屢因細故，多次在伊準備前往酒店上班時，動手毆打
      伊；平時對伊任意毆打、謾罵，多次對伊施以凌虐，完全不把伊當人看（原審
      卷四頁正反面），經原審詢問被上訴人毆打之詳情，據其陳稱：「八十年十二
      月被上訴人在家裡打我，他用手打我，我的肢體受傷，當時沒有任何證人，八
      十一年六月被上訴人又打我，他喝醉酒，我在家睡覺，他無緣無故打我，我的
      腳、手受傷，當時沒有任何人在場，八十二年也是一樣，他喝醉酒打我，也是
      手腳受傷，沒有外人在場，八十三年也是一樣打我的手腳，也沒有人在場，八
      十四年他又打我手腳，沒有人在場，八十五年也是打我手腳，沒有人在場，八
      十六年開始，因我開始上班，他就沒有打我了」等語（原審第六五頁）。按上
      訴人先則主張被上訴人在其準備前往酒店上班時，動手毆打，八十七年間，因
      上訴人不再給被上訴人金錢花用，被上訴人腦羞成怒，多次對其施以凌虐，及
      至原審審理時，對其受虐情形詳加訊問，上訴人又改稱，八十六年伊開始上班
      ，被上訴人就沒有再打伊，其前後主張不一，實難憑信。又證人吳佳樺證稱：
      「兩造為了經濟，做生意做不起來，感情不好常常吵架，我知道被告（即被上
      訴人）發生爭執的時候會動手毆打原告（即上訴人），我們沒有住在一起，都
      是我妹妹告訴我的，時間在好幾年前，兩個人為了生意要不要做，起口角，被
      告就打他的背部和身體。他大概告訴我三次左右。被打的部位我只記得背部。
      爭執的原因都是因為做生意，我沒有聽到說喝醉酒打他，只知道是爭吵。」（
      原審卷第六六頁）；證人吳慶文則證稱：「兩造因為生活上跟經濟上的問題感
      情不好。八十四年、八十五年左右原告時常回娘家說生活不好，時常被凌虐、
      毆打，我曾經看到原告手肘有傷，只看過一次原告身上有傷，但聽原告回娘家
      哭訴有五、六次。時間大約在八十四、八十五、八十六年，這三年是我確定的
      ，八十七年我不確定。原告提到是因為經濟上的窘境跟財務上的問題才被被告
      毆打。」（原審卷第六七頁）；證人吳昭興證稱：「他們婚後生子，曾經一起
      帶著二個孫子一起回娘家，至今約有四、五年他們沒有一起回過娘家。後來我
      女婿打我女兒，有一天我女兒跑回家告訴我說，我女婿打她的手，我有看到我
      女兒的手有紅腫，我女兒在我家住了一、二天之後，我女婿就把我女兒接回家
      去，這種情形我記得只有一次（本院九十二年五月二十三日準備程序筆錄）。
      」等各語，證人對於被上訴人有無毆打上訴人，均是上訴人轉述而得知，並非
      親見親聞，屬傳聞證據，亦不能以其係家庭暴力事件，遽認其證言為可採信。
      且依上訴人主張，其被毆打的部位均為手腳，證人吳佳樺目睹的上訴人背部和
      身體所受傷害，是否即係被上訴人所造成，即非無疑；另依上訴人主張，被上
      訴人在八十六年開始已沒有對伊毆打，證人吳慶文在八十六年看到上訴人回家
      哭訴，應與被上訴人無關；況且上訴人所述被上訴人係酒醉毆打上訴人，核與
      吳佳樺所證其沒有聽到說被上訴人喝醉酒打上訴人；及證人吳昭興所述這種情
      形我記得只有一次，與上訴人所述我被我先生打之後，我有回家跟我父親提過
      二、三次之語，均不一致。從而，上訴人主張被上訴人對伊任意毆打、謾罵，
      施以凌虐，無任何證據足資證明，難信為真實。
（三）上訴人又主張伊於離家後，曾私下將電話號碼給女兒，孰知為被上訴人知悉，
      被上訴人便經常三更半夜以三字經辱罵伊，使伊再次活在被上訴人陰影下，痛
      苦不堪乙節，已為被上訴人所否認，上訴人復未舉證以實其說，亦無可取。至
      上訴人所述上訴人於台南市政府委託財團法人中華兒童暨家庭扶助基金會台南
      家庭扶助中心，監護權歸屬訪視記錄表上堅決不願透露其居所，上訴人對於被
      上訴人之恐懼，可見一斑，兩造之婚姻亦在被上訴人無情的毆打下，已生破綻
      ，而無回復之希望云云。然上訴人未向訪視人員陳述其住居所之原因甚夥，尚
      不足以認其已受不堪同居之虐待。
（四）本件上訴人主張不堪同居虐待事實，均不能證明為實在，則上訴人主張受被上
      訴人不堪同居之虐待，而依民法第一千零五十二條第一項第三款規定，請求與
      被上訴人離婚，難認有據，無從准許。
（五）查依民法第一千零五十二條第二項規定：「有前項以外之重大事由，難以維持
      婚姻者，夫妻之一方得請求離婚。但其事由應由夫妻之一方負責者，僅他方得
      請求離婚」等意旨觀之，必構成離婚之重大事由，有可歸責於夫妻之一方，始
      得由無責任之他方請求離婚（最高法院八十八年度台上字第一一七七號、八十
      六年度台上字第一一六六號判決意旨參看）。經查：
    1.本件上訴人主張伊於八十七年間離家出走，兩造自斯時起分居至今四年餘（於
      本院審理時則主張已五年餘），不相往來等情，為被上訴人所不爭，並據被上
      訴人提出申請協尋人口案件登記表影本三件（原審卷第三七、三八、三九頁）
      ，上訴人上開主張堪信真實。
    2.查兩造分居四年餘（或五年餘），彼此不相聞問，顯見兩造共同生活所需誠擎
      的互敬互愛之基礎不復存在，兩造婚姻已生破綻，固屬非虛，然上訴人所稱伊
      係不堪被上訴人任意毆打、謾罵、凌虐而逃離家中，已為被上訴人所否認，且
      上開事實上訴人均無法證明，已如前述，依上開事證，只能認定係上訴人自行
      離家在外居住，被上訴人屢尋不獲，向警方報案在卷，此後兩造即無往來，足
      見構成本件重大事由之過失責任，在於上訴人一方，彰然明甚。
    3.上訴人又主張，兩造均已無維持婚姻之意願，於九十二年四月間委託訴訟代理
      人向被上訴人表達希望協議離婚之意願，經訴訟代理人於同年四月中旬向被上
      訴人轉述上訴人之意思，被上訴人初向上訴人表示同意協議離婚之意願，同時
      並表示在兩造分居期間兩造之子女均由被上訴人之母親照顧，協議離婚之條件
      需徵詢其母親之意思等語，並舉證人吳慶文之證詞：「大約四、五年前，我跟
      我跟父親、我妹妹一起到被告家去，：：：，被告也開口說要離婚不是一百萬
      就是兩百萬元」等語；證人吳昭興於本院亦為相同之證述（本院九十二年五月
      二十三日準備程序筆錄）。然依上訴人及證人所述，本件係上訴人委託訴訟代
      理人，或與家人自行到被上訴人住處商談離婚之事，被上訴人縱有與其談及，
      亦僅是附合上訴人之說詞，且多年來，被上訴人仍多次向警報案上訴人失蹤尋
      人之事，有八十七年六月一日、八十八年三月十八日、九十一年三月二十一日
      受理失蹤人口案件登記表三紙可稽，足見被上訴人抗辯其數年來未曾斷絕尋回
      上訴人，重建完整家庭的希望等語，尚非虛妄。
    4.依前揭說明，上訴人之離家，未履行同居義務，並無證據認係被上訴人之過失
      所致，上訴人即不得據該條項規定，訴請判決離婚。上訴人之請求，於法不合
      ，亦無從准許。
六、綜右所述，本件並無上訴人所主張受不堪同居之虐待及應由被上訴人負難以維持
    婚姻之重大事由之過失責任存在，被上訴人抗辯尚屬可信。從而，上訴人主張依
    民法第一千零五十二條第一項第三款、第二項規定，訴請准其與被上訴人離婚，
    洵屬無據，不予准許。
    原審為上訴人敗訴之判決，並無不合。上訴意旨指摘原判決不當，求予廢棄改判
    ，為無理由，應予駁回其上訴。本件事實已臻明確，兩造其餘攻擊防禦方法，均
    不生影響於本判決之結果，均毋庸一一論述，併予敘明。
七、據上論結，本件上訴為無理由，依民事訴訟法第四百四十九條第一項、第七十八
    條，判決如主文。
中      華      民      國    九十二    年      七      月      一      日
                                    臺灣高等法院臺南分院民事第五庭
~B1審判長法官  游    明    仁
~B2      法官  蘇    重    信
~B3      法官  高    明    發
右為正本係照原本作成。
如對本判決上訴，須於判決送達後廿日內向本院提出上訴狀，未表明上訴理由者，應
於上訴後廿日內，向本院提出理由書。
中      華      民      國    九十二    年      七      月      二      日
                                        法院書記官  魏    安    里


司法院資訊處製作；財團法人民間司法改革基金會備份。
